臺灣新北地方法院刑事判決
110年度金訴字第559號
公  訴  人  臺灣新北地方檢察署檢察官
被      告  李龍富



上列被告因違反洗錢防制法等案件，經檢察官提起公訴（110年
度偵字第20406號），於準備程序中就被訴事實為有罪之陳述，
本院裁定進行簡式審判程序，茲判決如下：
    主  文
李龍富犯三人以上共同詐欺取財罪，處有期徒刑壹年貳月。緩刑
參年，並應依本院一一○年度司刑移調字第六六五號調解筆錄所
定調解條款為履行。
    事  實
一、李龍富於民國109年10月間某日起，加入姓名、年籍不詳，
    綽號「阿智」、「大姐」、「小田」之成年人所屬具有持續
    性、牟利性、結構性之詐騙集團組織，共同意圖為自己不法
    所有，基於三人以上共同詐欺取財及洗錢之犯意聯絡，負責
    提供其申設之中國信託商業銀行帳號000-000000000000號帳
    戶(下稱李龍富中國信託帳戶)，供詐欺集團匯入詐欺所得款
    項並依指示提款。嗣其他不詳之詐欺集團成員於109年7月間
    ，以通訊軟體LINE暱稱「潤澤」向林朝龍佯稱指導投資云云
    ，致林朝龍陷於錯誤，分別於109年11月25日15時51分、52
    分許匯款新臺幣（下同）10萬元、3萬元至李龍富中國信託
    帳戶，再由李龍富依「阿智」之指示，於同日21時38分許、
    同年月26日14時39分許，自中國信託商業銀行自動櫃員機提
    領12萬元、1萬元(起訴書附表所示提領時間及金額，業經檢
    察官當庭補充更正)，並將款項交付「大姐」、「小田」，
    以此方式隱匿詐欺犯罪所得去向、所在。嗣經林朝龍發覺有
    異，報警處理，而為警查悉上情。
二、案經林朝龍訴由花蓮縣政府警察局新城分局報告臺灣新北地
    方檢察署（下稱新北地檢署）檢察官偵查起訴。
    理  由
一、程序部分：
　　查本案被告李龍富所犯係死刑、無期徒刑、最輕本刑為3年
    以上有期徒刑以外之罪，其於準備程序中就前揭被訴事實為
    有罪之陳述，經本院告知簡式審判程序之旨，並聽取公訴人
    、被告之意見後，經裁定進行簡式審判程序審理，則本案證
    據之調查，依刑事訴訟法第273條之2規定，自不受同法第15
    9條第1項、第161條之2、第161條之3、第163條之1及第164
    條至第170條規定之限制，合先敘明。
二、認定事實所憑證據及理由：
　　上揭事實，業據被告於審理時坦白承認（見本院金訴卷第75
    頁），核與告訴人林朝龍警詢之陳述大致相符（見新北地檢
    署110年度偵字第20406號卷〈下稱偵卷〉第17至20頁），並有
    林朝龍匯款紀錄擷圖、李龍富中國信託帳戶交易明細、被告
    提領之監視器畫面擷圖在卷可稽（見偵卷第31、135、137頁
    ），足認被告自白與事實相符，本件事證明確，被告犯行洵
    堪認定，應予依法論科。
三、論罪科刑：
  ㈠法律說明：
　　洗錢防制法之立法目的，依同法第1條規定，係在於防範及
    制止因特定犯罪所得之不法財物或財產上利益，藉由洗錢行
    為（例如經由各種金融機構或其他交易管道），使其形式上
    轉換成為合法來源，以掩飾或切斷其財產或財產上利益來源
    與犯罪之關聯性，而藉以逃避追訴、處罰。準此以觀，洗錢
    防制法洗錢罪之成立，除行為人在客觀上有掩飾或隱匿因特
    定犯罪所得財產或財產上利益之具體作為外，尚須行為人主
    觀上具有掩飾或隱匿其財產或利益來源與犯罪之關聯性，使
    其來源形式上合法化，以逃避國家追訴、處罰之犯罪意思，
    始克相當。倘能證明人頭帳戶內之資金係前置之特定犯罪所
    得，即應逕以一般洗錢罪論處（最高法院108年度台上字第2
    500號判決可資參照）。
　㈡罪名：
　　核被告所為係犯刑法第339條之4第1項第2款之三人以上共同
    詐欺取財罪及洗錢防制法第2條第2款、同法第14條第1項之
    洗錢罪。起訴意旨雖認被告本案所為係犯刑法第339條第1項
    詐欺取財罪，然客觀上參與本案者除被告外，至少尚有「阿
    智」、「大姐」、「小田」等人，業據被告於本院審理時供
    述明確，因檢察官起訴與本院認定之社會基本事實同一，且
    本院業已於審理時告知所可能涉犯之罪名(見本院卷第125頁
    )，爰變更起訴法條。
  ㈢共同正犯：
　　按共同正犯因相互間利用他方之行為，以遂行其犯意之實現
    ，本於責任共同之原則，共同正犯應對所參與犯罪之全部事
    實負責，且共同正犯之意思聯絡，原不以數人間直接發生者
    為限，即有間接之聯絡者，亦包括在內（最高法院77年台上
    字第2135號判例、100年度台上字第692號、第599號判決意
    旨參照）。是被告與「阿智」、「大姐」、「小田」等人就
    上開事實欄所載行為彼此分工，被告雖未實際與告訴人接觸
    而為詐騙，即便與詐欺集團其他成員間亦或互不相識，然其
    既知該詐欺集團內除自己外還有負責其他工作之成員，足認
    其係在合同意思範圍內，各自分擔犯罪行為之一部，並相互
    利用他人之行為，以達遂行犯罪之目的，彼此間與其他詐欺
    集團成員有犯意聯絡及行為分擔，應為共同正犯。
  ㈣罪數：
　　被告以一行為同時觸犯上開罪名，依刑法第55條前段為想像
    競合犯，應從一重即第339條之4第1項第2款三人以上共同犯
    詐欺取財罪論處。
  ㈤量刑：
　　爰以行為人之責任為基礎，審酌被告竟不思循合法途徑獲取
    金錢，因貪圖不法利益，提供帳戶讓詐欺集團匯入詐欺所得
    款項並依指示提款，造成本案告訴人之財產損失，所為實值
    非難；併為審酌被告於審理時就其以迂迴層轉方式隱匿該詐
    欺之犯罪所得之所在、去向之一般洗錢之構成要件事實均自
    白不諱。又被告於本院審理時坦承全部犯行，於本院調解程
    序中與告訴人林朝龍調解成立（詳下述），犯後態度尚可，
    兼衡被告並無犯罪前科、參與犯罪之分工程度、被害人所受
    損害之程度，及被告自陳之學經歷、工作及家庭經濟狀況（
    見本院金訴卷第128頁）等一切情狀，量處如主文所示之刑
    。
  ㈥緩刑及緩刑負擔:
    查被告未曾受有期徒刑以上刑之宣告，有臺灣高等法院被告
    前案紀錄表在卷可憑，本院考量其因一時思慮欠周而犯本案
    ，且與告訴人經本院調解成立，願意分期賠償告訴人13萬元
    ，此有本院110年度司刑移調字第665號調解筆錄在卷可稽（
    見本院金訴卷第93頁），本院因認被告經此偵審程序之教訓
    後，當知所警惕，信無再犯之虞，堪認其所受刑之宣告以暫
    不執行為適當，爰併宣告緩刑3年，惟為保障告訴人能確實
    獲得全部賠償，促使被告深切反省，併依刑法第74條第2項
    第3款之規定，諭知被告應依本院上開調解筆錄所定調解條
    款為履行，以啟自新。
四、沒收部分：
    查被告並未因本案犯行而領有任何報酬，業經其供承在卷（
    見本院金訴卷第75頁），且卷內亦無證據資料可認被告確實
    領有報酬，爰不予宣告沒收。
據上論斷，應依刑事訴訟法第273 條之1 第1 項、第299 條第1
項前段，判決如主文。
本案經檢察官劉文瀚提起公訴，檢察官簡志祥到庭執行公訴。 
中　　華　　民　　國　　111 　年　　3 　　月　　25　　日
                  刑事第十四庭  法　官　梁家贏
上列正本證明與原本無異。
如不服本判決，應於判決送達後20日內敘明上訴理由，向本院提
出上訴狀 (應附繕本) ，上訴於臺灣高等法院。其未敘述上訴理
由者，應於上訴期間屆滿後20日內向本院補提理由書「切勿逕送
上級法院」。
                                書記官  巫茂榮
中　　華　　民　　國　　111 　年　　3 　　月　　30　　日

附錄論罪法條：
中華民國刑法第339 條之4：
犯第339條詐欺罪而有下列情形之一者，處1年以上7年以下有期
徒刑，得併科1百萬元以下罰金：
一、冒用政府機關或公務員名義犯之。
二、三人以上共同犯之。
三、以廣播電視、電子通訊、網際網路或其他媒體等傳播工具，
    對公眾散布而犯之。
前項之未遂犯罰之。
洗錢防制法第2條：
本法所稱洗錢，指下列行為：
一、意圖掩飾或隱匿特定犯罪所得來源，或使他人逃避刑事追訴
    ，而移轉或變更特定犯罪所得。
二、掩飾或隱匿特定犯罪所得之本質、來源、去向、所在、所有
    權、處分權或其他權益者。
三、收受、持有或使用他人之特定犯罪所得。
洗錢防制法第14條：
有第二條各款所列洗錢行為者，處7 年以下有期徒刑，併科新臺
幣5 百萬元以下罰金。
前項之未遂犯罰之。
前二項情形，不得科以超過其特定犯罪所定最重本刑之刑。